最高法院刑事判決　　　　　　　　　　　　　　　　九十一年度台上字第九九一號
　　上　訴　人　甲○○
　　選任辯護人　許銘春律師
　　　　　　　　張文雪律師
右上訴人因違反毒品危害防制條例案件，不服台灣高等法院高雄分院中華民國九十年
十一月二十九日第二審更審判決（九十年度上更(一)字第三八五號，起訴案號：台灣高
雄地方法院檢察署八十九年度偵字第二二四七二號），提起上訴，本院判決如左：
    主  文
原判決撤銷，發回台灣高等法院高雄分院。
    理  由
本件原判決認定上訴人甲○○意圖牟利，基於概括犯意，於民國八十九年九月初，向
綽號「老大」者購入第二級毒品安非他命，以行動電話0000000000號作為
聯絡販賣安非他命之工具，連續在高雄縣市等地以每包新台幣（以下同）四千元價格
，各販賣第二級毒品安非他命，供年籍不詳綽號「小文」、「勇（永）阿」者施用，
每次一包，共計二次，得款八千元。旋於八十九年十月三日十五時五十分許，在高雄
市小港區○○○路三十號，為警查獲，並起獲上訴人所有，供販賣第二級毒品安非他
命分裝所用之含安非他命殘渣之塑膠鏟管三支、空夾鏈袋二百零八只，以及第二級毒
品安非他命三包（驗後毛重共二二點一三公克）等情。因而撤銷第一審諭知上訴人無
罪之判決，改判論處上訴人連續販賣第二級毒品罪刑，固非無見。
惟查(一)、被告之自白，不得作為有罪判決之唯一證據，仍應調查其他必要之證據，以
察其是否與事實相符，刑事訴訟法第一百五十六條第二項定有明文。立法目的在以補
強證據之存在，藉以限制合法自白在證據上之價值，俾發現實質的真實，即使被告之
自白出於任意性，然若別無其他補強證據足以擔保其自白與事實相符，該自白仍非刑
事訴訟法上得據之為認定被告犯罪之唯一證據，當不得單憑此而為被告不利之認定。
原判決以上訴人於警訊時供稱：「我於八十九年九月初開始販賣毒品，『老大』都讓
我先拿貨事後再還錢。」「我都分裝一袋一錢賣四千元，曾經賣給外號『永阿』與『
小文』，都是他們打我的易付卡大哥大0000000000手機，我再約時間地點
交貨。」於偵查中供稱：「（有將安非他命賣給『永阿』及『小文』？）有，在八十
九年九月初賣給他們，地點忘了，我是分別賣給他們……。」「都是他們來找我買的
，他們打我手機0000000000號，約定時間、地點。」等語，及扣案含安非
他命殘渣之塑膠鏟管三支、空夾鏈袋二百零八個、安非他命三包等證物，認定上訴人
有本件之犯行。惟究竟有何補強證據證明其所謂先向「老大」拿貨（安非他命）再轉
賣與「永阿」「小文」二人，與事實相符，原判決未詳加調查說明，遽採為斷罪資料
，已有可議。至扣案之上開安非他命，上訴人已一再辯稱：係供伊與男友李志堅施用
之物云云。而上開物品係在上訴人與其男友李志堅同住之處所查扣，彼二人經採尿液
檢驗結果均呈甲基安非他命陽性反應，有執行搜索報告、搜索扣案筆錄、高雄市立凱
旋醫院尿液檢驗成績書可按（警局卷第五、六頁、第一審卷第二十六頁）。證人李志
堅於原審供稱：「鏟管、夾鏈袋是我的，我外出工作施用要用的。」等語（第一審卷
第七十八頁）。是上開扣案物品，究竟係上訴人與李志堅施用安非他命之物，抑或上
訴人供販賣安非他命所用之物，得否為上訴人自白之補強證據，仍非全無疑義而待調
查釐清，原判決未予剖析究明，遽為判決，亦有未洽。(二)、上訴人上開自白並未具體
說明係於何處販賣安非他命與「永阿」、「小文」，以及其販賣之次數、包數及所得
價款。原判決據此而認定上訴人連續在高雄縣市等地販賣安非他命供綽號「小文」、
「勇（永）阿」施用，每次一包，共計二次，得款八千元等情，其事實記載與理由說
明，不盡相符，難謂適法。上訴意旨指摘原判決不當，非無理由，應認仍有撤銷發回
更審之原因。
據上論結，應依刑事訴訟法第三百九十七條、第四百零一條，判決如主文。
中      華      民      國    九十一    年      二      月    二十七    日
                              最高法院刑事第三庭
                                  審判長法官  董  明  霈
                                        法官  林  茂  雄
                                        法官  王  居  財
                                        法官  張  祺  祥
                                        法官  池  啟  明
      右正本證明與原本無異
                                              書  記  官
中      華      民      國    九十一    年      三      月      六      日
